臺灣新竹地方法院交通事件裁定　　　　　　　　　　九十二年度交聲字第一八０號
　　移送機關　交通部公路總局新竹區監理所新竹市監理站
　　受處分人
　　即異議人　甲○○
右列受處分人因違反道路交通管理處罰條例案件，對於交通部公路總局新竹區監理所
新竹市監理站於中華民國九十二年九月十八日所為之竹監新五字第裁５１─Ｅ000
00000號違反道路交通管理事件裁決書，聲明異議，本院裁定如左：
    主  文
異議駁回。
    理  由
一、按汽車行駛於道路上，其汽車駕駛人或前座乘客未繫安全帶者，處駕駛人新臺幣
    一千五百元罰鍰，道路交通管理處罰條例第三十一條第一項前段定有明文。再交
    通法庭認為聲明異議無理由者，應以裁定駁回之，道路交通案件處理辦法第十九
    條亦定有明文。
二、原處分意旨略以：受處分人即異議人甲○○於民國九十二年八月七日十五時八分
    許駕駛車牌號碼ＭＧ─６２５１號自用一般小客車違規未繫安全帶，經警於新竹
    市○○路六九０號對面攔停告發，而為新竹市警察局填掣竹市警交字第Ｅ0－0
    00000Ｄ號違反道路交通管理事件通知單舉發其「駕車未繫安全帶」，然受
    處分人因不服取締、拒簽姓名於通知單上，而為舉發單位逕行交付予受處分人。
    嗣經交通部公路總局新竹區監理所新竹市監理站（下稱新竹市○○○○○道路交
    通管理處罰條例第三十一條第一項規定，於九十二年九月十八日逕行裁決處異議
    人新臺幣（下同）一千五百元。
三、聲明異議意旨略以：異議人即受處分人於九十二年八月七日十五時八分許，駕駛
    ＭＧ─６２５１號「豐田」牌（ＴＯＹＯＴＡ）自小客車，行經新竹市○○路民
    富國小前為警攔檢並舉發未繫安全帶，惟因該款汽車為美規進口車，安全帶係採
    「肩部與腰部分離式」之設計，而當時確【已繫上腰部安全帶，未繫肩部安全帶
    】，應不該當所謂「未繫安全帶」，但不為舉發之警員所採納等等，爰以撤銷原
    裁決。
四、認定異議人違規事實明確所憑之證據及其認定之理由：
（一）證人即現場攔停異議人車輛之警員鄭文化於本院之證述。
（二）新竹市警察局舉發違反道路交通管理事件通知單、交通部公路總局新竹區○○
      ○○○道路交通管理事件裁決書、新竹市警察局九十二年八月二十五日竹市警
      交字第０９２００３９７８９號函、新竹市監理站九十二年九月五日稽違９２
      ５００９１１５號函等在卷可證。
（二）異議人即受處分人甲○○於本院訊問時固不否認於前開時地有遭警攔停之事實
      ，然辯稱：可能是我的肩部安全帶沒有繫才被警察攔下來，但我有向警員說我
      的腰部有繫安全帶，而警察並未採納等等。此項辯解依據下列理由認為並不可
      採：
  １、異議人於前開時間、地點所駕駛之ＭＧ─６２５１號自用小客車，屬豐田（Ｔ
      ＯＹＯＴＡ）廠牌、一九九０年六月份出廠、排氣量一五八七ＣＣ、ＣＯＲＯ
      ＬＬＡ款式之進口車輛。而該車輛之安全帶設計係採「肩部（帶）、腰部（帶
      ）分離式」、「二點式肩部安全帶（Two-Point Shoulder Belt）」形式，即
      由一條扣於門框上之自動肩帶和一條手動之腰帶所組成，與現今一般所見之車
      輛之安全帶設計不盡相同等情，除據異議人陳稱在卷外，並經ＴＯＹＯＴＡ汽
      車之臺灣總代理商即和泰汽車股份有限公司（下稱和泰公司）於九十二年十一
      月十日以和秘字第００六號函覆證述屬實，可足以信為真實，此合先敘明。
  ２、據和泰公司上開函覆所附之「使用手冊」顯示：由於前述形式之安全帶關於肩
      帶部分乃屬自動收縮，而腰帶部分則有賴使用者自行扣上，導致使用者經常於
      行駛中忘記使用腰帶部分，無法發揮安全帶應有之功能，因此，在該使用手冊
      中，汽車製造者不斷提出警告（CAUTION），要求使用者即使在自動的肩帶（
      Automatic Shoulder Belt）已繫上的同時，也務必將腰帶（Manual Lap Belt
      ）扣住，以降低在發生事故時遭受傷害之機會。另在自動肩帶固定器（buckle
      ，設置於門框上緣之滑動機械裝置）上有一緊急鬆脫按鈕（EMERGENCY
      RELEASE BUTTON），按下該按鈕時，得將安全帶本身與固定器分離，惟使用手
      冊上亦提出警示：除非遭遇緊急狀況，否則勿將緊急鬆脫按鈕按下，以獲得必
      要的肩部安全帶之束縛保護。又參考美國Strengthening Motor Vehicle
      Occupant Protection Laws（強化汽車使用者保護法）之規定：
      American College of Preventive Medicine Public Policy Statement中提
      及：「Legislation mandates that
      U.S. automobilis manufactured after September 1,1989, have automated
      protection (either air bags, motorized shoulder belt, or automatic
      lap-shoulder belts anchored to the door) as well as lap-shoulder
      belts in the rear seats.（制定法令強制一九八九年九月一日之後出廠的美
      國汽車，必須具備自動化之保護裝置〈不論是安全氣囊、動力式肩部安全帶或
      固定於車門之自動肩部─腰下之安全帶〉並於後座備有肩部─腰下之安全帶）
      」。再依據相關研究報告所示，此類「分離式」、「二點式肩部安全帶」係屬
      有缺陷地設計，因為它與腰部安全帶並非整體的設計，但卻只有低於百分之三
      十至四十的使用者會將腰部安全帶繫上，以致於造成彈出車外、下潛至座位下
      或嚴重的胸腔損傷之危險（以上均見前述和泰公司函覆所附之參考資料）。
  ３、是依上開使用手冊說明可知，該款式之汽車即異議人所使用之前開車輛，其安
      全帶之正常且正確之使用方式，顯係(1)使用者於一進入駕駛座時，其肩部安全
      帶即自動收縮繫上（除非使用者將自動肩帶固定器上之緊急鬆脫按鈕按下，使
      安全帶本身與固定器分離，然此乃非常態之使用方式），至於腰部安全帶則須
      賴使用者以手動方式將其自行扣上，然由於使用者常於行駛中忘記使用腰帶部
      分（約只有近百分三十至四十比例的使用者會將其繫上），以致無法發揮安全
      帶應有之功能，因此使用手冊警告：(2)必須肩部及腰部安全帶同時使用，始能
      降低發生事故時遭受傷害之機會。是衡諸使用常情，該款式之汽車其安全帶之
      使用即有二種方式，一為肩部安全帶自動繫上，而腰部安全帶忘記繫上；再者
      即為二者同時均繫上之情，應可確認，而今異議人辯稱其有繫腰部安全帶，但
      未繫肩部安全帶等等，其安全帶的使用已與前開車款之標準使用模式有所出入
      且相反，其上開辯稱已有可疑？且與常情不符（依前開使用手冊說明：約只有
      百分三十至四十比例的使用者會將腰部安全帶繫上《然前題須肩部安全帶已自
      動繫上》，而異議人既未繫上肩部安全帶《顯示其已按下緊急鬆脫按鈕，詳後
      述》，卻猶能記得繫上腰部安全帶？實與常情有違）。再異議人既未繫上肩部
      安全帶，亦表示其已按下緊急鬆脫按鈕，而使肩部安全帶與固定器分離致使其
      未能繫上肩部安全帶，其使用安全帶之方式不僅違反上開車款使用手冊之要求
      ，亦與前開美國法律及我國法律之規定不盡符合（詳後述）。又上開使用手冊
      亦一再強調駕駛人或乘客在使用汽車安全帶時，必須同時繫上肩部及腰部之安
      全帶，始能發揮安全帶應有之保護功能，若僅使用其一，仍無法有效減少事故
      發生時所造成之傷害，是異議人縱只繫上腰部安全帶亦仍不符合上開車款及美
      國法律之要求。
  ４、再依我國道路交通管理處罰條例第三十一條第一項後段：「其實施及宣導辦法
      ，由交通部定之」，而據以訂定之汽車駕駛人及前座乘客繫安全帶實施及宣導
      辦法第三條對於何謂依規定使用安全帶訂有明文，其中第三款：「安全帶之帶
      扣應確實緊扣，安全帶無扭曲或反轉，鬆緊度保持適宜；腰部安全帶置於腰部
      以下，肩部安全帶固定位置應依個人調整，避免安全帶纏繞經過頸部，且應置
      手臂上端以上」。是由上述辦法之內容觀之，其就「腰部全安帶」及「肩部安
      全帶」之位置同時予以規範，顯見我國關於安全帶之使用，亦必須同時具備使
      用腰部及肩部之安全帶，缺一不可，且置於適當位置，始屬依規定使用安全帶
      ，否則仍以未繫安全帶論，是異議人前開所辯縱係屬實即有繫腰部安全帶，仍
      不符合上開我國法律規定之要求。
  ５、(1)復按交通警員掣單舉發違反道路交通管理處罰條例所列之違規事實，本質上
      為行政處分，係公務員基於職務上權力，依法就特定之具體事件所為具有公法
      上效果之單方行政行為，基於公務員為公法上行為具有公信力之原則，該行政
      處分當可被推定為真正，其據以依法處分之事實認定亦為真正無誤，此與民事
      訴訟法第三百五十五條第一項規定：「文書依其程式及意旨得認作公文書者，
      推定其為真正」之情形相同。本此公信原則，乃立法者賦予行政機關制定違反
      道路交通管理事件統一裁罰基準及處理細則，使執勤警員得當機處分，以達其
      維護交通秩序、安全之行政目的。反之，若謂公務員一切行政行為均需預留證
      據以證其實，則國家行政勢必窒礙難行。據此，刑事訴訟法就犯罪證據有關之
      規定中與屬行政秩序罰之交通違規裁罰本質不合之部分，自不在準用之列。(2)
      今證人即當時在現場執行勤務並掣單舉發異議人違規之警員鄭文化於本院訊問
      時證述：「（問：你攔停異議人的時候是否有看到異議人腰部有繫安全帶？）
      沒有。若他有繫腰部安全帶我一定是開他【未依規定繫安全帶（未繫肩部安全
      帶）】，就是當時我沒有看到他有繫安全帶，我才會開他【未繫安全帶】」、
      並一再確認異議人並未繫上腰部安全帶、肩部安全帶等語屬實，且依當時取締
      之時間係在下午白天時段，警員應能清楚看見前方迎面而來的異議人所駕車之
      車內實況；再參以異議人前開所辯異於常情之繫用安全帶之使用方式，警員之
      上開證詞，自屬可信；又本件異議人亦未就執勤員警之舉發有誤提出確實證據
      以供調查，本院亦查無任何證據足資證明執勤之公務員有捏造事實違法取締之
      情事，且交通警察人員為依法令從事交通秩序維護工作之人，對違規行為人並
      無主觀之好惡，更無任何怨隙，加以取締交通違規又非可獲取個人重大利益之
      勤務，衡諸常情，證人即警員殊無必要杜撰違規事實，用以陷害素不相識之異
      議人，則執勤警員本其維護交通秩序、安全職責所為之舉發，自應受到合法、
      正確之推定，是證人警員鄭文化上開所指異議人有未繫上任何肩部或腰部安全
      帶之違規行為等語，自屬可信。
（三）綜上所述，本件製發違規通知單之警員實無誤認之可能，其所為證詞應屬可信
      ，是異議人所辯尚無足採；縱認異議人當時有繫腰部安全帶之事實，亦與法規
      範不合，為貫徹保護駕駛人及前座乘客之生命、身體安全及於車輛肇事時，安
      全帶得發生之保障甚大之立法理由，應認依規定使用安全帶必須包括肩部安全
      帶及腰部安全帶二者。本件事證已經明確，原處分機關即新竹市○○○○道路
      交通管理處罰條例第三十一條第一項規定，裁處異議人一千五百元，經核並無
      不合，異議人上開所辯等情顯無理由。是本件異議人之異議為無理由，應予駁
      回。
五、依道路交通案件處理辦法第十九條，裁定如主文。
中      華      民      國    九十三    年      二      月    二十七    日
                                  臺灣新竹地方法院交通法庭
                                      法  官  馮  俊  郎
右正本證明與原本無異。
如不服本裁定，應於裁定送達後五日內向本院提出抗告狀。
                                      書記官  鄧  雪  怡
中      華      民      國    九十三    年      三      月      一      日
